臺灣高雄地方法院刑事判決　　　　　　　　　　　　九十一年度易字第四一三四號
　　公　訴　人　臺灣高雄地方法院檢察署檢察官
　　被　　　告　甲○○
右列被告因偽造有價證券案件，經檢察官提起公訴 （九十一年度偵字第一七七五四
號），本院判決如左：
    主  文
甲○○無罪。
    理  由
一、公訴意旨以：被告甲○○於民國九十一年五月八日八時許，在雲林縣林內鄉○○
    ○路旁某檳榔攤，明知該檳榔攤所販售之交通部台灣區○道○○○路局聯結車回
    數票證，係偽造之往來客票，竟基於行使之概括犯意，以每張新台幣（下同）五
    十八元（低於票證正面之售價六十一．七五元）購入上開回數票證八張，旋即連
    續二次在其駕駛曳引車行經高速公路新營及岡山收費站時，持以偽造之回數票行
    使交付於上開收費站收費員。嗣於同年月八日上午十時十分許，其駕駛ＸＩ─八
    七八號曳引車，復承前行使偽造往來客票之概括犯意，於途經岡山收費站北向第
    九車道時，交付上開偽造之回數票證一張予前揭收費站收費員施怡君收執，為該
    站收費員發覺，報警當場查獲，並扣得偽造之號碼：Ｄ優0000000000
    至Ｄ優00000000000號之交通部台灣區○道○○○路局回數票證共六
    張，因認被告甲○○所為係涉犯刑法第二百零三條後段之行使偽造其他往來客票
    罪嫌。
二、按犯罪事實應依證據認定之，無證據不得推定其犯罪事實；不能證明被告犯罪者
    ，應諭知無罪之判決，刑事訴訟法第一百五十四條、第三百零一條第一項分別定
    有明文。又認定不利於被告之事實，須依積極證據，苟積極證據不足為不利於被
    告事實之認定時，即應為有利於被告之認定，更不必有何有利之證據，最高法院
    三十年度上字第八一六號判例參照。
三、本件公訴人據以認定被告涉犯上開犯行，無非係以被告持以行使，且依正常之購
    買管道無法買到如此低之價格，而被告既常使用回數票，自應知該回數票證係偽
    造，另有扣案之回數票證六張，及交通部台灣區○道○○○路局函、永豐紙業股
    份有限公司函文各一紙附卷可稽為其主要論據。訊據被告甲○○則堅決否認有何
    行使偽造其他往來客票之犯行，辯稱：伊不曉得是假的，如果知道是假的，伊就
    不會去買，沒差幾元等語置辯，經查：
（一）上開為警扣得六張號碼分別為：Ｄ優0000000000至Ｄ優00000
      000000號之交通部台灣區○道○○○路局回數票證係屬偽票乙事（警卷
      第六頁），已據承印國道回數票證之永豐紙業股份有限公司函覆明確在卷，有
      該公司九十一年七月十六日永紙總字第二三○號函文一紙在卷可稽（警卷第八
      頁）。而被告於國道一號岡山收費站持以行使之回數票證係屬偽票，亦據該站
      收費員即證人施怡君於警訊時證述明確在卷（警卷第三頁及背面），至被告於
      國道一號新營收費站持以行使之回數票證雖未扣案，惟上開六張扣得之票證及
      被告持以在岡山收費站行使之回數票證既係偽票，而依公訴人所認定及被告所
      自承該回數票證係向同一檳榔攤購買之情以觀，則被告持以向新營收費站收費
      員行使之回數票證亦係屬偽票之事實，已可認定。
（二）惟被告二次行使時，是否知情上開回數票證係屬偽票？查扣案之交通部臺灣區
      ○道高速公路局聯結車回數票證六張，雖經承印之永豐紙業股份有限公司判定
      均為偽票，惟細觀上開六張回數票證，不僅印刷精美，且作工精細，若非有接
      受過專門辨別回數票證真偽之訓練，一般人誠難從肉眼即可分辨出真假才是，
      此亦可從被告於向經常接觸回數票證之新營收費站收費員行使時未被發覺，而
      遲至向岡山收費站收費員施怡君行使時才被發覺之情可以判定。且據證人施怡
      君於警訊時所證述：「（你如何知道ＸＩ－八七八駕駛所持用之回數票是偽造
      的？）憑我多年之收費經驗及回數票之暗記可辨明」等語以觀（警卷第三頁背
      面），顯然連收費員皆要憑其多年之收費經驗及回數票之暗記始可辨明，則被
      告僅為一駕駛人，何以得知該回數票證係屬偽造？是其所辯並不知情，尚非無
      據。
（三）至被告係以每張五十八元之價格購得八張回數票證，此為公訴人所認定之事實
      ，亦為被告所自承在卷，雖與票面價格六十一點七五元有三點七五元之價差，
      惟尚非屬如僅一半價錢之顯不合理之價錢，是可否即因被告以五十八元購得即
      謂被告明知該回數票證係屬偽造乙事，已非無疑。且被告僅購得八張，依上開
      價差換算，被告上開購得之回數票證僅比真正之回數票證票價便宜三十元（８
      ×３．７５＝３０），被告有此必要僅為貪圖三十元之小利而甘冒受刑罰制裁
      危險之理，顯然並不符合常情。再坊間檳榔攤、加油站均有出售回數票證，為
      促銷或吸引顧客而以低於政府公定價格出售回數票證，亦所在多有，而受僱司
      機取得僱主交付使用之回數票證後，不走國道高速公路而走省道，再將回數票
      證以低於政府公定價格向他人兜售，賺取些許利益，亦有可能，是被告以上開
      價格購得八張回數票證並非不可能。
      綜上所述，扣案回數票證印製精美，常人實難以肉眼辨識係屬偽造，且被告所
      購價格並非顯不合理，尚難僅因扣案回數票證經鑑定確屬偽票，即遽認被告明
      知該票證係屬偽造而行使，因此，本案並無積極具體事證足資證明被告確有公
      訴人所指犯行，依前揭法條與判例說明，被告犯罪不能證明，自應為無罪之諭
      知。
據上論斷，應依刑事訴訟法第三百零一條第一項，判決如主文。
本案經檢察官黃俊嘉到庭執行職務。
中      華      民      國      九十一    年    十二    月    二十五    日
                                  臺灣高雄地方法院刑事第四庭
                                      法  官  楊  宗  翰
右正本證明與原本無異。
如不服本判決，應於判決送達後十日內，向本院提出上訴狀。
                                      書記官  陳  怡  真
中      華      民 國      九十一    年    十二    月    二十五    日
